臺灣高等法院臺南分院刑事判決　　　100年度交上易字第772號
上　訴　人　臺灣臺南地方法院檢察署檢察官
被　　　告　戴榮浚
上列上訴人因被告過失傷害案件，不服臺灣臺南地方法院100年
度交易字第438號中華民國100年11月9日第一審判決（起訴案號
：臺灣臺南地方法院檢察署100年度調偵字第1015號），提起上
訴，本院判決如下：
    主  文
原判決撤銷，發回臺灣臺南地方法院。
    理  由
一、本件公訴意旨略以：被告戴榮浚於民國99年9月19日上午10
    時許，駕駛車牌號碼C8-0962號自小客車，沿台南市○區○
    ○路1段由南往北方向行駛，行經該路254號前，本應注意汽
    車在設有慢車道之雙向二車道行駛，於快慢車道間變換車道
    時，讓直行車先行，並注意安全距離，而依當時情況，天候
    雨、日間自然光線，路面濕潤但無缺陷，無障礙物，視距良
    好，並無不能注意之情事，竟貿然隨意變換車道，適有告訴
    人鍾越鳳騎乘車牌號碼QQ7-258號機車同向駛至該處，因閃
    煞不及而與戴榮浚所駕駛上開車輛發生碰撞，鍾越鳳因而人
    車倒地，致鍾越鳳受有左手肘、左臀鈍挫傷、右腳及右手指
    擦傷之傷害，因認被告涉犯刑法第284條第1項前段過失傷害
    罪嫌。
二、原裁定意旨略以：按民、刑事件已繫屬於第一審法院者，如
    調解成立，經法院核定後，視為撤回起訴、告訴或自訴，鄉
    鎮市調解條例第25條定有明文。查本件告訴人鍾越鳳告訴被
    告戴榮浚過失傷害案件，起訴書認被告係犯刑法第284條第1
    項前段之罪，依同法第287條前段之規定，須告訴乃論。茲
    因告訴人與被告間已經由台南市東區調解委員會調解成立，
    亦經原審法院於100年6月21日以100年南核字第1866號核定
    在案，是依前述規定，本件視為撤回告訴，並依刑事訴訟法
    第238條第1項、第303條第3款之規定，不經言詞辯論，逕為
    不受理之論知。
三、原審就本件為不受理之判決，雖非無見。然查原判決所引「
    民、刑事件已繫屬於第一審法院者，如調解成立，經法院核
    定後，視為撤回起訴、告訴或自訴」之鄉鎮市調解條例第25
    條，係84年6月29日修正公布之條文，該條例於91年4月29日
    修正公布後，已於第25條第2項修正為「刑事事件於偵查中
    或第一審法院辯論終結前，調解成立，經法院核定，『並經
    當事人同意撤回者』，視為於調解成立時撤回告訴或自訴。
    」。現行相關規定，則係98年12月30日修正公布之同條例第
    28條第2項「告訴乃論之刑事事件於偵查中或第一審法院辯
    論終結前，調解成立，『並於調解書上記載當事人同意撤回
    意旨』，經法院核定者，視為於調解成立時撤回告訴或自訴
    。」。本件系爭車禍發生於99年9月19日，故被告與告訴人
    間成立鄉鎮市調解之後，關於告訴是否已經撤回之爭議，自
    應適用現行鄉鎮市調解條例第28條第2項之規定而為判斷，
    合先敘明。
四、經查被告戴榮浚與告訴人鍾越鳳於系爭車禍發生後之100年6
    月10日，曾在台南市東區調解委員會成立鄉鎮市調解（100
    年刑調字第371號），並經原審法院於100年6月21日以100年
    南核字第1866號核定在案，有已蓋原審法院核定章之調解書
    影本一紙在卷可稽（見原審卷第13頁），然上開調解書上，
    除記載被告應給付告訴人之賠償金額及給付方式外，僅另記
    載「兩造同意相互拋棄本事件民事其餘請求權」，而無關於
    「同意撤回告訴」之記載，自無從認為已符合現行鄉鎮市調
    解條例第28條第2項有關「並於調解書上記載當事人同意撤
    回意旨」之規定，而生視為撤回告訴之法律效果。
五、又告訴人鍾越鳳於100年6月10日收受告訴人給付之賠償餘款
    新臺幣3萬元之同時，雖簽具切結書，表明「同意不追究本
    事件之刑事責任；如已在警察機關及地檢署偵查中或法院審
    理中，同意於給付標的完成時，視同撤回本案件之刑事告訴
    」等語（見原審卷第16頁）。然而該切結書究非調解書之一
    部或附件，同難認為已在調解書上記載當事人同意撤回之意
    旨，告訴人於該切結書所陳，僅屬告訴人於訴訟外允諾撤回
    告訴而已。惟按撤回告訴乃告訴人依刑事訴訟法規定使其告
    訴失效之法律行為，與告訴人僅在訴訟外向被告承諾撤回告
    訴之為私法上契約行為者，迥然有別。故告訴乃論之罪經告
    訴權人提出合法之告訴，由檢察官將案件起訴繫屬於第一審
    法院後，縱經告訴人向被告表示同意撤回告訴，如未經告訴
    人在第一審辯論終結前以書狀或言詞逕向該第一審法院表示
    撤回告訴之意思，或向檢察官或司法警察官撤回告訴而於第
    一審辯論終結前轉達於該第一審法院，仍不生撤回告訴之效
    力，最高法院88年度台非字第103號判決足資參照。準此，
    同難依上開切結書遽認告訴人已撤回其告訴，附此敘明。
六、綜上論述，本件告訴人既未於調解書載明「同意撤回告訴」
    之意旨，依現行鄉鎮市調解條例第28條第2項之反面解釋，
    自難認為已生視為撤回告訴之效力。此外亦無其他事證，足
    認告訴人已向原審法院、檢察官或司法警察官表示撤回告訴
    之意思。原審認為本件已有視為撤回告訴之效力，而為不受
    理之判決，尚有未洽。檢察官上訴意旨執此指摘原判決不當
    ，為有理由。應由本院將原判決撤銷，發回原審法院，更為
    妥適之判決，並不經言詞辯論為之。
據上論斷，應依刑事訴訟法第369條第1項但書、第372條，判決
如主文。
中    華    民    國   100    年    12    月    28    日
                  刑事第二庭    審判長法  官  葉居正
                                      法  官  陳春長
                                      法  官  陳欽賢
以上正本證明與原本無異。
不得上訴。
                                      書記官  施淑華
中    華    民    國   100    年    12    月    28    日